臺灣板橋地方法院刑事判決　　　　　　　 96年度易字第171號
公　訴　人　臺灣板橋地方法院檢察署檢察官
被　　　告　甲○○
上列被告因違反著作權法案件，經檢察官聲請以簡易判決處刑（
95年度偵字第27610 號），本院認不宜以簡易判決處刑，改適用
通常程序，於準備程序進行中，被告就被訴之事實為有罪之陳述
，經告知被告簡式審判程序之旨，並聽取當事人之意見後，裁定
進行簡式審判程序，判決如下：
    主  文
甲○○明知係侵害著作財產權之光碟重製物而散布，累犯，處有
期徒刑肆月，如易科罰金，以新臺幣壹仟元折算壹日。
扣案如附表所示之盜版視聽著作光碟片共拾柒片均沒收。
    事  實
一、甲○○曾於民國93年間違反著作權法案件，經本院以93年度
    簡字第2333號判決判處有期徒刑2 月，緩刑2 年確定；其又
    於94年間違反著作權法，經本院以94年度易字第830 號判決
    判處有期徒刑6 月確定，並經撤銷前開緩刑，於94年11月3
    日就有期徒刑6 月部分易科罰金，及於同年12月29日就有期
    徒刑2 月部分易科罰金執行完畢。甲○○明知「真情味」、
    「多情的戀夢」、「嗆聲」及「人在江湖」之4 部VCD 光碟
    片，係大旗製作股份有限公司（下稱大旗公司）擁有著作權
    之視聽著作，非經大旗公司之同意，不得擅自重製或散布，
    詎甲○○因丈夫過世後，無力扶養2 子，竟未經大旗公司之
    同意或授權，基於散布之概括犯意，先於95年11月初某日，
    在臺北縣新莊市○○路「新泰花市」某處，以每片VCD 光碟
    片新臺幣（下同）50元之代價，購得數量不詳之上開VCD 光
    碟片後，旋自斯時起，在上開處所，以每片100 元之價格，
    販賣不特定之人士，以牟取不法之利益。嗣經警於95年11月
    23日上午11時30分許，在上開處所當場查獲，並扣得如附表
    所示之盜版視聽光碟片共計37片。
二、案經被害人大旗公司訴由臺北縣政府警察局新莊分局報請臺
    灣板橋地方法院檢察署檢察官偵查起訴。
    理  由
一、程序理由：
  (一)按得依刑事訴訟法第449 條第1 項、第2 項為簡易判決處刑
    者，所科之刑以宣告緩刑、得易科罰金之有期徒刑及拘役或
    罰金為限，刑事訴訟法第449 條第3 項定有明文。又檢察官
    聲請以簡易判決處刑之案件，經法院認為有第451 條之1 第
    4 項但書之情形者，應適用通常程序審判之，同法第452 條
    定有明文。本件雖經檢察官聲請以簡易判決處刑，惟檢察官
    指訴被告所犯，為著作權法第91條之1 第3 項之罪，最低本
    刑為有期徒刑6 月，另被告有事實欄所載累犯情形，依法加
    重其刑後，已不得為易科罰金之宣告，是檢察官聲請之被告
    犯罪事實，不宜以簡易判決處刑，本院應改依通常程序審理
    。
  (二)又除被告所犯為死刑、無期徒刑、最輕本刑為3 年以上有期
    徒刑之罪或高等法院管轄第一審案件者外，於第一次審判期
    日前之準備程序進行中，被告先就被訴事實為有罪之陳述時
    ，審判長得告知被告簡式審判程序之旨，並聽取當事人、代
    理人、辯護人及輔佐人之意見後，裁定進行簡式審判程序，
    刑事訴訟法第273 條之1 第1 項定有明文。經核本件被告甲
    ○○所犯係死刑、無期徒刑、最輕本刑為3 年以上有期徒刑
    以外之罪，其於準備程序中就被訴事實為有罪之陳述，經法
    官告知簡式審判程序之旨，並聽取公訴人、被告之意見後，
    本院爰依首揭規定，合議裁定由受命法官獨任進行簡式審判
    程序，合先敘明。
二、前開事實，業據被告坦承不諱，核與告訴代理人乙○○指訴
    相符，並有卷附現場照片、採證報告、扣案光碟片、扣押物
    品目錄表、扣押筆錄、告訴人出具之營利事業登記證、證明
    書等為據，足認被告之自白與事實相符。綜上，被告之犯行
    堪以認定，應依法論處。
三、核被告所為，係犯著作權法第91條之1 第3 項、第2 項之明
    知係侵害著作財產權之重製光碟而散布罪。又被告明知係侵
    害著作財產權之重製光碟而持有之低度行為，為散布之高度
    行為所吸收，不另論罪。又按刑事法若干犯罪行為態樣，本
    質上原具有反覆、延續實行之特徵，立法時既予特別歸類，
    定為犯罪構成要件之行為要素，則行為人基於概括之犯意，
    在密切接近之一定時、地持續實行之複次行為，倘依社會通
    念，於客觀上認為符合一個反覆、延續性之行為觀念者，於
    刑法評價上，即應僅成立一罪，俾免有重複評價、刑度超過
    罪責與不法內涵之疑慮；學理上所稱「集合犯」之職業性、
    營業性或收集性等具有重複特質之犯罪均屬之，例如經營、
    從事業務、收集、販賣、製造、散布等行為概念者是，最高
    法院95年度臺上字第1079號判決要旨可資參照。被告之本件
    犯行，係基於單一犯罪計畫，於密接之時、地反覆實行，依
    社會通念，符合反覆、延續之行為特性，應屬集合犯，屬包
    括一罪之犯罪行為，而無庸細究其行為次數分論併處。又被
    告有事實欄所載之執行紀錄，有臺灣高等法院被告前案紀錄
    表在卷可稽，其於有期徒刑執行完畢後之5 年以內，再犯本
    件有期徒刑以上之罪，為累犯，應依法加重其刑。又被告因
    喪偶，獨力扶養2 子致生活困頓，一時失慮觸法，有被告提
    出之戶口名簿影本、家境清寒證明、子女在學證明等為據，
    本院復依職權查詢被告個人戶籍基本資料，認被告所述確屬
    實情。而被告因生活窘困，以販賣光碟之方式賺取微利貼補
    家計，於法固屬當罰，惟以被告販賣盜版光碟之規模、賺取
    之差價，其犯行仍屬輕微，竟犯最低本刑6 月以上有期徒刑
    之罪，以累犯加重其刑後，宣告刑為不得易科罰金之徒刑，
    如此將使被告家庭瀕於破裂。而以被告犯罪情形，縱處以法
    定最低刑度，猶可認為過重，且以被告犯罪之情狀，係為謀
    求生計扶持家庭而觸法，非貪利之徒不法犯行可比，其犯罪
    情狀實非無可憫恕，爰依刑法第59條規定減輕其刑，並依法
    先加重後減輕之。
四、爰審酌被告有卷附臺灣高等法院被告前案紀錄表為據，素行
    尚稱良好，其犯罪之動機、目的、手段，販賣盜版光碟之數
    量，告訴人公司所受損害，及其犯後坦承犯行之態度、與告
    訴人業已達成和解等一切情狀，量處如主文所示之刑，並諭
    知如易科罰金之折算標準。至扣案如附表所示之盜版視聽光
    碟共37片，係被告犯本件犯罪所用之物，不以屬於犯人者為
    限，均應依著作權法第98條之規定，宣告沒收之。
據上論斷，應依刑事訴訟法第452 條、第273 之1 第1 項、第
299 條第1 項前段，著作權法第91條之1 第3 項、第2 項、第
98條，刑法第11條前段、第47條第1 項、第59條、第41條第1 項
前段，刑法施行法第1 條之1 ，判決如主文。
本案經檢察官鄧媛到庭執行職務。
中　　華　　民　　國　　96　　年　　2 　　月　　9 　　日
                    刑事第十二庭    法　官  林漢強
上正本證明與原本無異
如不服本判決應於送達後10日內向本院提出上訴狀
                                    書記官  曾千庭
中　　華　　民　　國　　96　　年　　2 　　月　　9 　　日
附表
┌──┬──────────┬─────┐
│編號│片名　　　　　　　　│數量（片）│
├──┼──────────┼─────┤
│1　 │真情味　　　　　　　│19　　　  │
├──┼──────────┼─────┤
│2　 │多情的戀夢　　　　　│4　　　　 │
├──┼──────────┼─────┤
│3　 │嗆聲                │1         │
├──┼──────────┼─────┤
│4　 │人在江湖            │13        │
├──┼──────────┼─────┤
│小計│　　　　　　　　　　│37        │
└──┴──────────┴─────┘
附錄本件論罪科刑所用法條全文
著作權法第91條之1
擅自以移轉所有權之方法散布著作原件或其重製物而侵害他人之
著作財產權者，處三年以下有期徒刑、拘役，或科或併科新臺幣
五十萬元以下罰金。
明知係侵害著作財產權之重製物而散布或意圖散布而公開陳列或
持有者，處三年以下有期徒刑，得併科新臺幣七萬元以上七十五
萬元以下罰金。
犯前項之罪，其重製物為光碟者，處六月以上三年以下有期徒刑
，得併科新臺幣二十萬元以上二百萬元以下罰金。
但違反第八十七條第四款規定輸入之光碟，不在此限。
犯前二項之罪，經供出其物品來源，因而破獲者，得減輕其刑。
